最高法院刑事判決　　　　　　一○○年度台上字第六九四二號
上　訴　人　謝政宜
　　　　　　鄧基麟
　　　　　　謝清鎮
上列上訴人等因違反台灣地區與大陸地區人民關係條例等罪案件
，不服台灣高等法院台中分院中華民國九十九年九月二十三日第
二審判決（九十九年度上訴字第五五０號；起訴案號：台灣台中
地方法院檢察署九十七年度偵字第一００九０、一二五六六、一
七八三０號，九十八年度偵字第一一五九號），提起上訴，本院
判決如下：
    主  文
上訴駁回。
    理  由
按刑事訴訟法第三百七十七條規定，上訴於第三審法院，非以判
決違背法令為理由，不得為之。是提起第三審上訴，應以原判決
違背法令為理由，係屬法定要件。如果上訴理由書狀並未依據卷
內訴訟資料，具體指摘原判決不適用何種法則或如何適用不當，
或所指摘原判決違法情事，顯與法律規定得為第三審上訴理由之
違法情形，不相適合時，均應認其上訴為違背法律上之程式，予
以駁回。
一、上訴人謝政宜部分
謝政宜上訴意旨略稱：伊犯媒介性交營利罪，經原審判處有期徒
刑十月，緩刑三年，並向公庫支付新台幣（下同）三十萬元。茲
因離婚，須撫養二子女，又要奉養外祖母及母親，經濟困窘，爰
請就上揭三十萬元部分之一半，准以社會勞動方式付出，其餘半
數則分期繳納，感激不盡云云。惟查其上訴意旨所請，無非執行
問題，並未對於原判決有何違法或不當為具體之指摘，顯非適法
之第三審上訴理由。依上說明，應認其上訴為違背法律上之程式
，予以駁回。
二、上訴人鄧基麟部分
鄧基麟上訴意旨略謂：伊為單親家庭，為撫育二子女，賺取教育
學費，在應召站充當載送小姐之司機，但時間係從民國九十七年
四月初至十日左右，期間祇約十天，應召小姐孫紹屏遭警查獲時
，已由別人為其司機，詎原判決認定鄧基麟參與犯罪之時間，係
從該年一月間起，予以重判，希加明察云云。
惟查：原判決係依憑鄧基麟迭在偵查及歷審坦認之被訴犯罪時間
，暨孫紹屏之警詢與偵查供述，而為上揭認定，並因鄧基麟曾犯
違反著作權法、製造猥褻物品罪，經判徒刑、執行完畢，五年以
內再犯本件之罪，屬累犯，依法應加重其刑，爰在本件所犯共同
媒介性交營利罪法定本刑五年以下有期徒刑（加重二分之一後為
七年六月有期徒刑）範圍內，宣告量處有期徒刑四月，如易科罰
金以一千元折算一日。經核於法並無不合。上訴意旨置原判決已
明白論斷之事項於不顧，就屬原審採證、認事、量刑職權之適法
行使，空言指摘違誤，且猶為單純事實爭議，殊難認為已經符合
第三審上訴之法定形式要件。依上說明，應認其上訴為違背法律
上之程式，同予駁回。
三、上訴人謝清鎮部分
謝清鎮上訴意旨略以：(一)、原判決既於其理由壹內關於證據能力
之說明項下，指稱：「共同被告謝政宜、楊嘉淇於警詢中之陳述
，與其等於原審（按指第一審）審理中之陳述，經核並無不符之
處，即無刑事訴訟法第一百五十九條之二所定之傳聞法則例外之
適用，……故……對被告謝清鎮並無證據能力」，竟於理由貳關
於有罪認定說明項下，載有：「謝政宜……於原審（指第一審）
證稱：『警詢筆錄我有簽名，所講的是真的』……」，就楊嘉淇
部分之證據採用說明亦為相同處理，均無異採用該二警詢陳述，
作為認定謝清鎮犯罪之證據，自有判決理由先後矛盾之情形。(二)
、原判決就其認定謝清鎮指示王笙宇（按原名王連欽，已經原審
判罪，並緩刑確定）、陳登萬（業經第一審判刑確定）向警所、
海基會申辦大陸女子李艷、何延莉來台之保證書、證明書；就其
認定如何與陳登萬談妥人頭丈夫費各相關細節；就其認定自上揭
二女子每次性交易所得中抽取六百元之證據，皆未於理由項下詳
加記載，非無理由欠備之違失。(三)、李艷和王笙宇係於九十五年
六月二十一日在大陸結婚，九十六年三月五日來台灣，嗣因適應
不良、婆媳關係不睦，離家出走，後主動聯繫謝政宜從事應召性
交易工作，並「非遭謝清鎮監控或指使」，此由李艷在警詢時，
祇言性交易，未說假結婚；侯凱薰與謝清鎮行動電話監聽譯文中
，載明：「王笙宇是要離婚」；李艷來台約七個月之後，始行賣
淫等各情，均可見係真結婚，而僅足以證明有性交易之事，尚難
逕謂為假結婚。詎原審祇因王笙宇對於李艷家人姓名「不復記憶
」一情，遽行認定為假結婚，且係經由謝清鎮安排而成事，罔顧
異國、外地婚姻，男女雙方親人互相不甚瞭解，不足為奇之常情
，自有違誤；況縱然為假結婚，既經主管機關許可而來台，充其
量祇屬「刑法第二百十六條、第二百十四條」之罪名，要與偷渡
情形迥然不同，原判決逕依台灣地區與大陸地區人民關係條例第
七十九條第一項之重罪論擬，顯然適用法則不當云云。惟查：證
據之取捨、證明力之判斷及事實之認定，俱屬事實審法院自由裁
量判斷之職權，此項職權之行使，倘未違背客觀存在之經驗法則
或論理法則，即無違法可指，觀諸刑事訴訟法第一百五十五條第
一項規定甚明。又法院認定事實，並不悉以直接證據為限，其綜
合調查所得之各種直接、間接證據，本於合理推論，而為判斷、
認定，要非法所不許。再依台灣地區與大陸地區人民關係條例第
十五條第一款規定，禁止使大陸地區人民非法進入台灣地區，違
反者，成立同法第七十九條第一項之罪，此所稱非法，並不限於
偷渡一途，舉凡一切不符合或規避法規範目的之方式均包括在內
，假辦結婚，再以團聚為名，矇獲准許來台，自屬施詐，該當非
法方式之一種。原判決關於謝清鎮部分，主要係依憑謝清鎮迭在
偵查及第一審審理中，坦承帶陳登萬至大陸地區與大陸女子何延
莉辦理假結婚，嗣憑此申辦來台，且李艷和王笙宇在大陸結婚，
因而申准入台之事，亦係伊所代辦之部分自白；謝政宜在偵查及
第一審審理中供明：謝清鎮知道我是應召站老闆，大陸女子李艷
及何延莉均係謝清鎮帶過來我這裡上班從事性交易，每次性交易
「我只拿四百元，其他的費用都是李艷跟謝清鎮他們自己處理」
；楊嘉淇在第一審供證：「我主動向謝清鎮、陳登萬二人求證，
而他們兩人也都說何延莉是來台要賣淫的」；陳登萬亦在第一審
審理中，直言：「是謝清鎮、楊嘉淇兩人一起幫我辦理假老公之
事宜，所有去大陸之費用、結婚的費用，都是他們二人支付的」
；何延莉迭在警詢及偵查中，一再坦稱：伊來台灣是要賣淫，和
陳登萬是「假結婚」，由謝清鎮負責辦理並接機，伊賣淫海次代
價二千至三千元，自得一千元（餘款歸謝政宜、謝清鎮）；王笙
宇在警詢時，同謂：伊與李艷結婚等諸事，皆由謝清鎮處理；謝
清鎮和楊嘉淇通訊遭監聽得：先前引進的何延莉「長得不好看，
塊頭又那麼大」，「我（此次）幫你找這個絕對是『二底強』，
這個女生條件很棒」，並有說定「熊貓」（按係李艷之花名）賣
淫利潤分配協議各情之行動電話通聯監聽紀錄譯文；陳登萬結婚
登記申請書及相關戶籍資料；李艷、何延莉申請入境資料；王笙
宇結婚登記申請書與相關戶籍資料；扣案如原判決附表一所示各
通訊聯繫用行動電話；賣淫帳冊；性交易次數、抽成名冊；保險
套、潤滑膏、潤滑液、避孕藥等證據資料，乃認定謝清鎮確有如
原判決事實欄關於謝清鎮部分所載之犯行，因而撤銷第一審之科
刑判決，改判論處謝清鎮以共同違反不得使大陸地區人民非法進
入台灣地區之規定二罪刑；又共同意圖使女子與他人為性交之行
為而媒介以營利一罪刑。對於謝清鎮僅為上揭部分自白，而矢口
否認犯罪，所為何延莉、李艷入境後賣淫，伊毫不知情，況李艷
是真結婚而來台云云之辯解，如何係飾卸之詞，不足採信，亦據
卷內訴訟資料詳加指駁、說明。所為之事實認定及得心證理由，
俱有前揭各直接、間接證據在案可稽，既綜合各證據資料，而本
於合理推論以判斷、認定，自形式上觀察，並未違背客觀存在之
經驗法則、論理法則。謝清鎮上訴意旨置原判決已明白論斷之事
項於不顧，就屬原審採證認事職權之適法行使，任憑己意妄指為
違法，且猶執陳詞，為單純之事實爭議，不能認為適法之第三審
上訴理由。至原判決理由欄所載謝政宜、楊嘉淇之警詢筆錄，係
因其等在審理中，強調此審判外陳述俱屬實情，始予照錄，以供
和審判中陳述相互對照前後一致；謝清鎮上訴意旨竟未細繹此情
，妄指矛盾，顯有誤會。依上說明，應認其上訴為違背法律上之
程式，併予駁回。
據上論結，應依刑事訴訟法第三百九十五條前段，判決如主文。
中    華    民    國  一○○  年   十二   月   十四   日
                      最高法院刑事第六庭
                          審判長法官  花  滿  堂  
                                法官  洪  昌  宏  
                                法官  王  聰  明  
                                法官  林  秀  夫  
                                法官  蔡  國  在  
本件正本證明與原本無異
                                      書  記  官  
中    華    民    國  一○○  年   十二   月   二十   日
                                                      Ｅ